【裁判字號】    98,訴,629
【裁判日期】    980824
【裁判案由】    違反毒品危害防制條例
【裁判全文】
臺灣嘉義地方法院刑事判決               98年度訴字第629號
公  訴  人  臺灣嘉義地方法院檢察署檢察官
被      告  甲○○
上列被告因違反毒品危害防制條例案件，經檢察官提起公訴（98
年度毒偵字第1006號），被告於本院行準備程序時就被訴事實為
有罪之陳述，經本院合議庭裁定由受命法官改依簡式審判程序審
理，判決如下：
    主  文
甲○○施用第一級毒品，累犯，處有期徒刑捌月。又施用第二級
毒品，累犯，處有期徒刑肆月。應執行有期徒刑拾月。
    犯 罪 事 實
一、甲○○前曾：(一)因施用毒品案件，經臺灣高等法院臺南分院
    以87年度上訴字第658 號裁定令入勒戒處所施以觀察、勒戒
    後，認有繼續施用毒品之傾向，而裁定令入戒治處所施以強
    制戒治1 年，嗣裁定停止戒治，所餘戒治期間付保護管束，
    再裁定撤銷停止戒治，令入戒治處所施以強制戒治，於民國
    88年12月10日停止其處分出監，89年1 月3 日保護管束期滿
    ，未經撤銷，視為強制戒治執行完畢；又於89年7 月3 日施
    用第一級毒品，經本院以90年度訴緝字第4 號判決判處有期
    徒刑9 月確定。(二)另因違反毒品危害防制條例案件，經本院
    以94年度訴字第422 號判決判處有期徒刑10月確定，於95年
    12月16日執行完畢。
二、詎甲○○仍不知悔改，基於施用第一級毒品之犯意，於98年
    5 月18日上午某時，在嘉義縣竹崎鄉和平村坑仔坪135 號之
    住處內，將海洛因摻水後以針筒注射之方式，施用第一級毒
    品海洛因1 次；另基於施用第二級毒品之犯意，於同日某時
    ，在相同地點，以將甲基安非他命置於寶特瓶內燒烤之方式
    ，施用第二級毒品甲基安非他命1 次。嗣經警得其同意而於
    98 年5月19日10時5 分許採集其尿液送驗，結果呈海洛因代
    謝物嗎啡及甲基安非他命陽性反應，始悉上情。
三、案經嘉義縣警察局竹崎分局報請臺灣嘉義地方法院檢察署檢
    察官偵查起訴。
    理  由
一、本件被告所涉犯者均非死刑、無期徒刑、最輕本刑為3 年以
    上有期徒刑之罪或高等法院管轄第一審案件。本院行準備程
    序時，被告就被訴事實為有罪之陳述，經告知簡式審判程序
    之旨，並聽取檢察官及被告之意見後，本院爰依刑事訴訟法
    第273 條之1 第1 項裁定由受命法官獨任進行簡式審判程序
    。故本件簡式審判程序之證據調查，依刑事訴訟法第273 條
    之2 之規定，不受同法第159 條第1 項、第161 條之2 、第
    161 條之3 、第163 條之1 及第164 條至第170 條規定之限
    制，合先敘明。
二、訊據被告對於上揭犯罪事實，於偵查及本院審理中供承不諱
    （見偵卷第6 頁，本院卷第24、31頁），且警方得其同意而
    於98年5 月19日10時5 分採集其尿液送驗，結果呈嗎啡及甲
    基安非他命陽性反應等情，有被告之警詢筆錄、代號與真實
    姓名對照表（代號為：竹A48）、 臺灣檢驗科技股份有限公
    司98年6 月9 日濫用藥物尿液檢驗報告各1 紙附卷可稽（見
    警卷第2 、5 、6 頁），足認被告具任意性之自白與事實相
    符。
三、按施用第一、二級毒品為犯罪行為，毒品危害防制條例第10
    條定有處罰明文；故施用第一、二級毒品者，依前揭規定本
    應科以刑罰，惟基於刑事政策，對合於一定條件之施用者，
    則依同條例第20條、第23條之規定，施以觀察、勒戒及強制
    戒治之保安處分；又毒品危害防制條例於92年7 月9 日修正
    公布，自93年1 月9 日施行，其中第20條、第23條將施用毒
    品之刑事處遇程序，區分為「初犯」及「5 年內再犯」、「
    五年後再犯」，依其立法理由之說明：「初犯」，經觀察、
    勒戒或強制戒治後，應為不起訴處分或不付審理之裁定；經
    觀察、勒戒或強制戒治執行完畢釋放後，「5 年內再犯」者
    ，因其再犯率甚高，原實施之觀察、勒戒及強制戒治既已無
    法收其實效，爰依法追訴或裁定交付審理；至於經觀察、勒
    戒或強制戒治執行完畢釋放後，「5 年後再犯」者，前所實
    施之觀察、勒戒或強制戒治已足以遮斷其施用毒品之毒癮，
    為期自新及協助其斷除毒癮，仍適用「初犯」規定，先經觀
    察、勒戒或強制戒治之程序；從而依修正後之規定，僅限於
    「初犯」及「5 年後再犯」兩種情形，始應先經觀察、勒戒
    或強制戒治程序；倘被告於5 年內已再犯，經依法追訴處罰
    ，縱其第3 次（或第3 次以上）再度施用毒品之時間，在初
    犯經觀察、勒戒或強制戒治執行完畢釋放5 年以後，已不合
    於「5 年後再犯」之規定，且因已於「5 年內再犯」，顯見
    其再犯率甚高，原實施觀察、勒戒或強制戒治，已無法收其
    實效，即應依該條例第10條處罰（最高法院97年度第5 次刑
    事庭會議決議二參照）。查被告前因施用毒品案件，經臺灣
    高等法院臺南分院以87年度上訴字第658 號裁定令入勒戒處
    所施以觀察、勒戒後，認有繼續施用毒品之傾向，裁定令入
    戒治處所施以強制戒治1 年，嗣裁定停止戒治，所餘戒治期
    間付保護管束，再裁定撤銷停止戒治，令入戒治處所施以強
    制戒治，於88年12月10日停止其處分出監，89年1 月3 日保
    護管束期滿，未經撤銷，視為強制戒治執行完畢；又於89年
    7 月3 日施用第一級毒品，經本院以90年度訴緝字第4 號判
    決判處有期徒刑9 月確定，有上開判決書及臺灣高等法院被
    告前案紀錄表、刑案資料查註紀錄表在卷可佐。被告既已於
    強制戒治執行完畢後5 年內再犯施用毒品罪，並經依法追訴
    處罰，雖其本件再度施用毒品之時間，係在前述強制戒治執
    行完畢5 年以後，但揆諸前揭說明，即已不合於「5 年後再
    犯」之規定，自應依法追訴處罰甚明。從而，本件事證明確
    ，被告犯行堪以認定，應予依法論科。
四、論罪科刑：
(一)查海洛因、甲基安非他命分別為毒品危害防制條例所定之第
    一、二級毒品，是核被告所為，係犯毒品危害防制條例第10
    條第1 項之施用第一級毒品罪，以及同條第2 項之施用第二
    級毒品罪；其為施用而持有海洛因、甲基安非他命之低度行
    為，應分別為施用之高度行為所吸收，不另論罪。另被告前
    因違反毒品危害防制條例案件，經本院以94年度訴字第422
    號判決判處有期徒刑10月確定，於95年12月16日執行完畢，
    有臺灣高等法院被告前案紀錄表在卷可佐，其於受徒刑之執
    行完畢後，5 年以內故意再犯本件有期徒刑以上之2 罪，均
    應依刑法第47條第1 項之規定論以累犯，並加重其刑。又被
    告所犯上開2 罪，犯意各別，行為互殊，應予分論併罰。
(二)爰依被告之供述（見本院卷第32頁）及卷附其前案紀錄表、
    前案判決書、全戶戶籍資料查詢結果等，審酌：被告為國中
    畢業之智識程度，有多次施用毒品之前案紀錄，與家人共同
    經營自助餐、供應便當維生，並與母親及已懷孕即將生產之
    越南籍配偶共同生活，經觀察、勒戒及強制戒治，猶未能戒
    除毒癮，惟施用毒品係屬戕害自身健康行為，及其犯後坦承
    犯行，態度尚佳等一切情狀，就其所犯2 罪分別量處如主文
    所示之刑，並定其應執行之刑，以示懲儆。至公訴人雖就被
    告所犯施用第一、二級毒品罪分別求處有期徒刑9 月、5 月
    ，應執行有期徒刑1 年，惟本院審酌前述刑法第57條各款臚
    列情事後，認量處如主文所示之刑即可達罰當其罪之目的，
    附此敘明。
據上論斷，應依刑事訴訟法第273條之1第1項、第299條第1 項前
段，毒品危害防制條例第10條第1項、第2項，刑法第11條前段、
第47條第1項、第51條第5款，判決如主文。
本案經檢察官楊騏嘉到庭執行職務。
中    華    民    國    98    年    8    月    24     日
                  刑事第三庭  法  官  陳 蒨 儀
以上正本證明與原本無異。
如不服本判決應於收受判決後10日內向本院提出上訴書狀，並應
敘述具體理由；其未敘述上訴理由者，應於上訴期間屆滿後20日
內向本院補提理由書（均須按他造當事人之人數附繕本）「切勿
逕送上級法院」。
中    華    民    國    98    年    8     月    24    日
                              書記官  楊 國 色
附錄本判決論罪法條：
毒品危害防制條例第10條
施用第一級毒品者，處6月以上5年以下有期徒刑。
施用第二級毒品者，處3年以下有期徒刑。


司法院資訊處製作；財團法人民間司法改革基金會備份。
